【裁判字號】    98,財管,17
【裁判日期】    980715
【裁判案由】    指定遺產管理人
【裁判全文】
臺灣桃園地方法院民事裁定              98年度財管字第17號
聲  請  人  乙○○
                      樓
代  理  人  丙○○
被 繼 承人  甲○○    生前最.
被 選 任人  劉育志律師
上列聲請人聲請指定被繼承人甲○○遺產管理人事件，本院裁定
如下：
    主      文
指定劉育志律師為被繼承人甲○○之遺產管理人。
准對被繼承人甲○○（男，民國○○年○月○○○日出生，生前
最後住所：桃園縣桃園市○○街90巷11號，身分證統一編號：Ｚ0
00000000號）之大陸地區以外之繼承人為承認繼承之公示催告。
聲請人應於收受本裁定之日起二十日內，將本裁定登載於公報、
新聞紙或其他相類之傳播工具。
如有被繼承人之大陸地區以外之繼承人，應自本公示催告最後登
載公報、新聞紙或其他相類之傳播工具之日起八個月內向本院陳
報承認繼承，如不於公示期限內申報承認繼承時，被繼承人之遺
產於大陸地區之繼承人依法繼承、清償債權並交付遺贈物後有賸
餘者歸屬國庫。
程序費用由被繼承人甲○○之遺產負擔。
    理      由
一、按先順序繼承人均拋棄其繼承權時，由次順序之繼承人繼承
    ，其次順序繼承人有無不明或第四順序之繼承人均拋棄其繼
    承權者，準用關於無人承認繼承之規定，此民法第1176條第
    6 項所定。又繼承開始時，繼承人有無不明，而無親屬會議
    ，或親屬會議未於民法第1177條所定一個月內選定遺產管理
    人時，利害關係人得聲請法院選任遺產管理人，同法第1178
    條第2 項前段亦有明文，又民法第1177 條 所謂繼承開始時
    繼承人有無不明，係指戶籍簿上無可知之法定繼承人或雖有
    之而皆為繼承之拋棄而言（最高法院88年度台上字第3185號
    判決參照），先予敘明。
二、本件聲請意旨略以：被繼承人甲○○（民國○○年○ 月○○日生
    ），已於97年12月15日死亡，其第一順位繼承人均已拋棄繼
    承，第二至第四順位之繼承人有無不明，其親屬會議亦未於
    1 個月內選任遺產管理人。甲○○生前向聲請人借貸新臺幣
    （下同）100 萬元，為確保聲請人之權利，聲請鈞院惠予指
    定被繼承人之遺產管理人，並提出借據、本院民事執行處通
    知、拋棄繼承准予備查函等為證。
三、經查，聲請人前開主張，業據提出上開書證為憑，經核與所
    述情節相符；本院依職權調閱98年繼字第64號拋棄繼承卷宗
    ，被繼承人之第一順位繼承人確均已拋棄繼承，依所查得戶
    籍資料，亦無其第二至第四順位之繼承人，且亦查無被繼承
    人親屬於被繼承人死亡後，依民法相關規定召開親屬會議選
    定遺產管理人，並依民法第1177條規定向本院報明，或有大
    陸地區之繼承人向法院為繼承表示之情形，此有本院家事紀
    錄科查詢表附卷可稽。是故堪認被繼承人甲○○所遺財產，
    現確係處於無人繼承之狀態，而有指定遺產管理人之必要。
    復按，遺產管理人之設，旨在管理保存及清算遺產，以免遺
    產散失，是以遺產管理人具有相當之公益色彩；又選任遺產
    管理人，除慮及管理遺產之公平性外，須考慮其適切性，亦
    即可對其遺產、遺債之情形瞭解較深，復與遺債債權人無利
    害共同關係而得忠誠處理者，優先選任為宜。劉育志律師具
    有專業知識及能力，允可秉持其專業倫理擔當此具公益性質
    之遺產管理人任務，且其亦表明同意擔任本件遺產管理人，
    因此選任劉育志律師為本件被繼承人所遺遺產之遺產管理人
    ，應屬適當。爰依首揭規定選任之並為公示催告。
四、聲請費用負擔之依據：非訟事件法第157 條。
中    華    民    國    98    年    7     月    15    日
                  家事法庭  法  官  游智棋
以上為正本係照原本作成
如對本裁定抗告須於裁定送達後10日內向本院提出抗告狀
中    華    民    國    98    年    7     月    15    日
                            書記官  劉文松


司法院資訊處製作；財團法人民間司法改革基金會備份。
